【裁判字號】    99,聲,2681
【裁判日期】    990929
【裁判案由】    聲請具保停止羈押
【裁判全文】
臺灣高等法院刑事裁定                  99年度聲字第2681號
聲  請  人
即  被  告  甲○○
            乙○○
共      同
選任辯護人  法律扶助梁水源律師
上列被告因違反毒品危害防制條例案件，聲請具保停止羈押，本
院裁定如下：
    主  文
聲請駁回。
    理  由
一、本件被告甲○○因違反毒品危害防制條例案件，前經本院認
    為有刑事訴訟法第101條第1項第2款、第3款之情形，有羈押
    之必要，而執行羈押，嗣並經本院認有刑事訴訟法第101條
    第1項第1款、第3款之情形，裁定自99年8月21日起延長羈押
    。
二、聲請意旨略以：本案除被告於原審已受重罪之宣告外，無任
    何證據顯示被告有逃亡或串證之虞，與司法院釋字第665號
    解釋有違。且羈押被告應符合「保全程序之罪後手段性」與
    比例原則，本案是否除羈押被告外，別無保全被告其他方法
    ？僅以被告已受重罪宣告，即認被告有逃亡之虞，進而論斷
    被告非予羈押，顯難進行審判，此論證過程亦與司法院釋字
    第665號有違。羈押係剝奪人身自由最嚴重之強制處分，自
    應遵守憲法上比例原則，以求取確保國家訴追利益與被告基
    本人權、刑事訴訟無罪推定原則之平衡。在比例原則之支配
    下，羈押須符合適當性原則、必要性原則、狹義比例原則之
    要求。其中尤以必要性原則，即在達到目的的同等有效的手
    段中，應選擇干預基本權最小者為之，當具保、責付、限制
    住居等干預基本權較小之手段以足達成目的適合且必要之手
    段時，亦不得羈押，懇請再次審酌本案羈押被告是否有其絕
    對之必要性，倘認定被告有逃亡之虞，懇請審酌命其提高保
    釋金是否絕無確保被告到庭之可能，賜准被告具保停止羈押
    云云。
三、按法律規定羈押被告之要件，須基於維持刑事司法權之有效
    行使之重大公益要求，並符合比例原則，方得為之。且無罪
    推定原則除禁止對未經有罪判決確定之被告執行刑罰，亦禁
    止僅憑犯罪嫌疑即施予被告類似刑罰之措施，倘以重大犯罪
    嫌疑為羈押之唯一要件，即可能違背無罪推定原則。基於憲
    法保障人民身體自由之意旨，於被告犯刑事訴訟法第101 條
    第1項第3款之罪，嫌疑重大，且有相當理由認其有逃亡、湮
    滅、偽造、變造證據或勾串共犯或證人之虞，亦無不得羈押
    之情形，法院斟酌有無命被告具保、責付或限制住居等侵害
    較小之手段後，仍認非予羈押，顯難進行追訴、審判或執行
    者，方得羈押，始符合憲法第8條保障人民身體自由及第16
    條保障人民訴訟權之意旨，司法院釋字第665號解釋著有明
    文。復按法院對被告執行之羈押，本質上係為使訴訟程序得
    以順利進行或為保全證據或為保全對被告刑罰之執行之目的
    ，而對被告所實施之剝奪人身自由之強制處分。而刑事被告
    經法官訊問後，認為犯罪嫌疑重大，而逃亡或有事實足認為
    有逃亡之虞，或有事實足認為有湮滅、偽造、變造證據或勾
    串共犯或證人之虞者，或所犯為死刑、無期徒刑或最輕本刑
    為5年以上有期徒刑之罪等情形之一者，非予羈押，顯難進
    行追訴、審判或執行，得羈押之，為刑事訴訟法第101條第1
    項所明定。是法院審查聲請羈押被告時，即應審查被告犯罪
    嫌疑是否重大、被告是否有前述刑事訴訟法第101條第1項各
    款情事及是否有非予羈押，顯難進行追訴、審判或執行之必
    要情事等三要件，依卷內具體客觀事證予以斟酌後，始決定
    是否有羈押之「正當性原因」及「必要性」，且被告有無羈
    押之必要，法院自得按照訴訟進行程度，就具體個案情節予
    以斟酌決定（參照最高法院29年度抗字第57號判例）。
四、經查，本件被告甲○○、乙○○所涉毒品危害防制條例第4
    條第1項、第2項之販賣第一級毒品罪、販賣第二級毒品罪，
    業經證人陳莉莉、洪文進，及共同被告鄭宏門等人指證綦詳
    ，並有通訊監察譯文附卷可憑，及扣案之毒品海洛因等物足
    資佐證，被告甲○○、乙○○所涉為最輕本刑五年以上有期
    徒刑之罪，且被告甲○○、乙○○業經本院分別判處有期徒
    刑十一年、應執行有期徒刑五年之重刑，參諸遭判處重刑者
    常伴有逃亡之高度可能，其逃匿以規避審判程序進行及刑罰
    執行之可能性甚高，自有事實及相當理由認為被告甲○○、
    乙○○有逃亡之虞，若僅命被告具保、責付或限制住居等侵
    害較小之手段，均不足以確保審判或執行程序之順利進行，
    再審酌被告販賣第一級毒品、第二級毒品，危害社會治安甚
    鉅，權衡國家刑事司法權之有效行使、社會秩序及公共利益
    、被告人身自由之私益及防禦權受限制之程度，認對被告維
    持羈押處分尚屬適當、必要，合乎比例原則，猶無法以具保
    替代羈押，仍有繼續羈押被告二人之必要。本院審酌全案卷
    證及聲請人即被告上揭聲請理由各情，認前開羈押原因尚未
    消滅，並斟酌命聲請人即被告具保、責付或限制住居等侵害
    較小之手段，均不足以確保審判或執行程序之順利進行等情
    ，自無從准予聲請人即被告以具保及限制住居等方式替代之
    ，此與司法院大法官會議釋字第665號解釋之意旨亦無相違
    。是本案核與刑事訴訟法第101條第1項第1款、第3款之羈押
    要件相符，羈押原因依然存在，非予羈押，顯難進行審判或
    執行，仍有繼續羈押被告二人之必要，被告二人羈押原因尚
    未消滅，其具保停止羈押之聲請，自難准許，應予駁回。
中    華    民    國    99    年    9     月    29    日
                  刑事第十一庭  審判長法  官  許宗和
                                      法  官  沈君玲
                                      法  官  林海祥
以上正本證明與原本無異。
如不服本裁定，應於收受送達後五日內向本院提出抗告狀。
                                      書記官  林敬傑
中    華    民    國    99    年    9     月    30    日

司法院資訊處製作；財團法人民間司法改革基金會備份。
